臺灣士林地方法院民事判決　　　　　　　95年度重訴字第76號
原　　　告　甲○○
訴訟代理人　陳傳中律師
複　代理人　乙○○
　　　　　　丙○○
被　　　告　丁○○○
訴訟代理人　許中銘律師
　　　　　　林明正律師
複　代理人　朱容辰律師
　　　　　　吳忠勇律師
上列當事人間損害賠償等事件，本院於96年12月28日言詞辯論終
結，判決如下：
    主  文
原告之訴及假執行之聲請均駁回。
訴訟費用由原告負擔。
    事  實  及  理  由
一、原告起訴主張：原告於民國93年12月15日透過信義房屋仲介
    ，以總價新台幣（下同）666 萬元，向被告購買門牌號碼台
    北市○○區○○街30號2 樓房屋（下稱系爭房屋）及所坐落
    基地即台北市○○區○○段3 小段818 地號土地應有部份10
    30分之23（系爭房屋及其基地，下合稱系爭房地），兩造訂
    有不動產買賣契約書（下稱系爭買賣契約），於磋商簽約期
    間，被告稱該屋甫整修完畢，保證並無漏水情形，原告已陸
    續支付全部價金及契稅9,570 元，被告於94年1 月18日交付
    系爭房屋，原告已遷入占有使用。豈料於94年2 月6 日因下
    雨數日，系爭房屋全部房間天花板及牆壁竟出現潮濕、滲水
    、漏水之情形，當日原告即將該情形告知被告及信義房屋之
    黃俊翔，並表示該屋嚴重漏水，原告欲解除契約並退還該屋
    。被告原就此事不聞不問，嗣稱其派遣水電工查係3 樓水管
    破裂所致，並保證會要求3 樓住戶修繕。嗣3 樓住戶雖有修
    繕，惟系爭房屋天花板依舊潮濕、變黑，且每逢陰雨即漏水
    ，並有刺鼻異味，以致該屋完全不堪使用。原告見被告無意
    解決，於94年6 月請崔百慶律師發存證信函予被告解除系爭
    契約，並催請被告返還價金，惟被告均未置理。爰依民法第
    354 、359 條主張被告應負物之瑕疵擔保責任，原告自得據
    以解除系爭契約，並先位聲明被告應返還價金666 萬元及原
    告支付之契稅9,570 元，及其遲延利息，若法院認原告並不
    得解除契約，原告備位主張減少價金，估計修繕費約需945,
    000 元，故請求減少價金至少1,000,000 元，且因原告已給
    付全部價金，故依不當得利之規定請求被告返還該款及遲延
    利息，又依民法第227 條之1 準用同法第195 條第1 項，及
    第260 條之規定，因被告不完全給付業造成原告及家人生活
    於此惡劣環境中，原告因而血壓升高，必須按時服藥控制，
    足認被告所為已侵害原告之健康權益，爰於先位及備位聲明
    第2 項均請求被告賠償200,000 元精神上及財產上之損害等
    語。並聲明：(一)先位聲明：1.被告應給付原告6,669,570 元
    ，及其中6,660, 000元部份自94年1 月10日起，其餘9,570
    元部份，自起訴狀繕本送達翌日起，均至清償日止，按年息
    5%計算之利息。
    2.被告應賠償原告200,000 元，及自起訴狀繕本送達翌日起
    至清償日止，按年息5%計算之利息。3.願供擔保請准宣告假
    執行。(二)備位聲明：1.被告應給付原告至少1,000,000 元，
    及自94年1 月10日起至清償日止，按年息5%計算之利息。2.
    被告應賠償原告200,000 元，及自起訴狀繕本送達翌日起至
    清償日止，按年息5%計算之利息。3.願供擔保請准宣告假執
    行。
二、被告辯稱：兩造於94年1 月18日交屋時，系爭房屋並無滲漏
    水之瑕疵，又被告於95年7 月10日會同原告、鑑定人至現場
    會勘，亦未發現有所謂滲漏水、泛黑、刺鼻異味等情形，原
    告之主張實乏所據。又原告主張物之瑕疵，亦已罹於6 個月
    之除斥期間。且原告所稱之漏水情形，實係3 樓住戶之問題
    ，經其於94年3 月9 日進行陽台地坪磁磚更新工程，更新後
    為漏水測試，並未發現有漏水情形。嗣於94年7 月15日3 樓
    全屋裝潢，並進行地板防水處理，當時再次為積水測漏檢驗
    ，亦確認2 樓沒有漏水之情形。本件訴訟中，系爭房屋經台
    北市建築師公會鑑定結果，亦認為並無滲漏水之瑕疵。至於
    部分鋼筋有鏽蝕之情形，則因系爭房屋使用多年，鏽蝕乃正
    常現象，又結露為自然現象，均不可歸責於被告，被告並無
    須負損害賠償責任等語。並聲明：(一)原告之訴及假執行之聲
    請均駁回。(二)願供擔保請准免為假執行。
三、兩造不爭執部份：系爭買賣契約之真正，系爭房地係被告售
    予原告。
四、本件兩造經協商整理之爭點：(一)系爭房屋有無滲漏水之瑕疵
    ？(二)原告因前揭瑕疵於94年6 月間以存證信函主張解除系爭
    買賣契約，是否發生解約之效力？(三)原告若不能解除契約，
    得否請求減少價金？(四)原告得否請求慰撫金及財產上之損害
    賠償？
五、本院得心證之理由：
  (一)原告主張系爭房屋有滲漏水之瑕疵，固提出照片6 張為證（
    本院卷25頁），惟被告否認之。經本院函請台北市建築師公
    會指派人員至現場鑑定，其鑑定結論認為：「1.台北市溼度
    過高，位於低層部分之住宅長年缺乏日照。標的物之房屋坐
    落方位與格局造成日照與通風不良，尤其在梅雨季節，室內
    與室外溫差大造成結露現象。2.建築物裝修天花板內部經檢
    查，鋼筋混凝土樑及樓板有部分剝離裂縫，且鋼筋鏽蝕嚴重
    。3.裝修天花板因燈具附近溫差變化大，類似矽酸鈣板這種
    吸放濕能力大之材料容易變形。天氣晴朗時且遇高溫低濕之
    空氣則放濕，使用者常誤以為室內有漏水現象。」等語，並
    未認為系爭房屋具有滲漏水之瑕疵，有該公會96年11月30日
    (96)(十四)鑑字第1817號鑑定報告書在卷可稽。是以，原告主張
    系爭房屋有滲漏水之瑕疵，已難認有依據。至於被告於答辯
    一狀自承：原告所稱94年2 月間滲漏水情形，實係3 樓住戶
    之問題，經3 樓住戶於94年3 月9 日進行陽台地坪磁磚更新
    工程，更新後為漏水測試，並未發現有漏水情形，嗣於94年
    7 月15日3 樓全屋裝潢，並進行地板防水處理，當時再次為
    積水測漏檢驗，亦確認2 樓沒有漏水等語，雖可認為原告於
    94年2 月曾因發現系爭房屋有滲漏水情形而通知被告，惟此
    滲漏水情形究竟是兩造94年1 月點交系爭房屋前即存在之瑕
    疵，亦或是點交後新發生之問題，並未據原告舉證加以證明
    ，尚難逕依被告前陳即認系爭房屋於點交前存有滲漏水之瑕
    疵。又該滲漏水之情形，被告主張系爭房屋3 樓住戶業於94
    年3 月已經解決，依前揭鑑定報告之結果既認並無滲漏水之
    情形，至少亦應認為於鑑定勘查時，系爭房屋已無滲漏水之
    情形。而被告於系爭買賣契約第18條第3 項雖承諾提供6 個
    月之漏水保固，僅是於該期間內若發生漏水情形，被告應負
    責修復，尚非承諾若有漏水即同意解除系爭買賣契約，實則
    ，原告所主張之滲漏水現象嗣已解決，亦難認被告有違背其
    保固責任之處。又被告於答辯一狀中並未承認系爭房屋於94
    年7 月仍有滲漏水之情形，其僅陳稱3 樓住戶於全屋裝潢前
    特別進行地板防水處理及積水測漏檢驗等語，原告據以主張
    被告業承認系爭房屋於94年7 月仍有滲漏水云云，實非可採
    。
  (二)至於原告指摘前揭鑑定內容，認其僅以目測方式觀察，且未
    嚴加鑑測雨天過後之大量滲漏現象，並未說明樓板裂縫及鋼
    筋鏽蝕之原因，及原有外牆外移是否損及原有結構，均隻字
    未提，鑑定有所不備云云，實則，系爭房屋是否具有滲漏水
    之瑕疵，原屬原告應舉證證明之權利發生要件，前揭鑑定若
    有不備，亦應由原告另為舉證或鑑定加以證明，並非因原告
    指摘該鑑定不備即可認為原告之主張為可採。況前揭鑑定報
    告書七之(5)亦指出：「使用者之居住方式不同亦影響室內濕
    度。如時常無人居住，或門窗時常緊閉使得空氣無法流通。
    將助長室內濕度之提高。」等語，查該鑑定人員係於95年5
    月22日至系爭房屋初勘，距離被告將系爭房屋點交予原告之
    94年1 月18日，已長達16個月，縱系爭房屋嗣有如原告所主
    張之天花板泛黑、門板腐蝕等現象，惟其原因究竟為何，是
    否為系爭房屋點交前之問題，依前揭鑑定意見，能否直接歸
    咎於被告，實不無疑問。又原告另稱可找先前向被告租屋之
    吳呈福及系爭房屋隔壁不詳年籍姓名之屋主到庭證明系爭房
    屋於交屋前至原告解約為止，確有嚴重漏水之瑕疵等事實云
    云，實則，被告之承租人吳呈福於被告出售並交屋予原告前
    ，早已搬離系爭房屋，對於交屋後之情形根本不清楚，又隔
    壁不知名之屋主，何以能知悉系爭房屋交屋後有嚴重之漏水
    情形？亦未見原告加以釋明，況前揭建築師專業之鑑定業認
    為系爭房屋並無滲漏水之情形，是原告所舉該證據方法，實
    過於空泛，尚難認有調查之必要。從而，原告既未能就系爭
    房屋具有滲漏水瑕疵之有利事實加以舉證證明，自無從認為
    原告有關系爭房屋有瑕疵之主張為可採。
  (三)原告既無法證明系爭房屋有滲漏水之瑕疵，是其以物之瑕疵
    為由，於94年6 月請崔百慶律師發存證信函予被告解除系爭
    契約，與民法第359 條解除要件已有未合，自不生解除契約
    之效力。從而，原告依解除契約之規定而請求被告返還價金
    及契稅，應無可採。又原告主張系爭房屋因有滲漏水之情形
    ，造成天花板潮濕、變黑，且每逢陰雨即漏水，並有刺鼻異
    味，係屬於不完全給付，業造成原告及家人生活於此惡劣環
    境中，原告因而血壓升高，必須按時服藥控制，已侵害原告
    之健康權益，爰依民法第227 條之1 準用同法第195 條第1
    項，及第260 條之規定請求被告賠償精神上及財產上之損害
    200,000 元等語。惟查，原告雖提出新光醫院95年2 月23日
    診斷證明書影本1 張及杏暉診所94年12月31日診斷證明書2
    張為據，欲證明其因系爭房屋之瑕疵造成其患有高血壓及疑
    似甲狀腺功能異常，其子周湯城亦產生過敏性鼻炎等症狀，
    然該診斷證明書並未載明前揭症狀發生之原因，依其內容，
    僅能認為被告或其子於就診期間確有高血壓、疑似甲狀腺功
    能異常或過敏性鼻炎等症狀，尚不足以認定原告或其子之症
    狀與系爭房屋有關。此外，原告並未具體指出其究竟受有何
    種精神上或財產上之損害，又民法第260 條之規定亦非損害
    賠償請求權之依據，應認原告請求200,000 元之損害賠償，
    尚乏所據。從而，原告先位聲明，應認並無理由。
  (四)至於原告之備位聲明，亦係基於系爭房屋有滲漏水之瑕疵而
    請求減少價金，並主張被告應返還該部分之不當得利。惟查
    ，原告並無法舉證證明系爭房屋具有滲漏水之瑕疵，業如前
    述，是以，原告以系爭房屋有瑕疵而請求減少價金，自屬無
    理由。又備位聲明第2項，原告亦同先位聲明第2項主張系爭
    房屋因有滲漏水之情形，造成天花板潮濕、變黑，且每逢陰
    雨即漏水，並有刺鼻異味，係屬於不完全給付，已侵害原告
    之健康權益，依民法第227條之1準用同法第195條第1項，及
    第260條之規定請求被告賠償精神上及財產上之損害200,000
    元部分，然原告僅提出前揭診斷證明書為證，尚不足以證明
    其損害發生之因果關係，此外亦無提出其他證據證明原告確
    受有精神上及財產上之損害，自無從認為原告之主張為可採
    。從而，應認原告備位聲明，亦無理由。
六、綜上，原告之舉證既不足證明系爭房屋有滲漏水之瑕疵，亦
    無法證明確因系爭房屋之瑕疵或不完全給付而有受精神上或
    財產上之損害，所為本件先位及備位聲明，均無理由，應予
    駁回。其假執行之聲請亦失所附麗，應併予駁回。
七、本件事證已臻明確，兩造其餘攻擊防禦方法及證據資料，經
    審酌後均與協商之爭點無關，亦對判決結果不生影響，爰不
    一一論述，附予敘明。
八、訴訟費用負擔之依據：民事訴訟法第78條。
中　　華　　民　　國　　96　　年　　12　　月　　31　　日
                  民事第一庭  法  官  高愈杰
以上正本證明與原本無異。
如對本判決上訴，應於判決送達後20日內向本院提出上訴狀。
中　　華　　民　　國　　97　　年　　 1　　月　　 4　　日
                              書記官  高楚安
